【裁判字號】    98,審訴,4228
【裁判日期】    981215
【裁判案由】    毒品危害防制條例
【裁判全文】
臺灣高雄地方法院刑事判決            98年度審訴字第4228號
                                    98年度審訴字第4390號
公  訴  人  臺灣高雄地方法院檢察署檢察官
被      告  甲○○
上列被告因違反毒品危害防制條例案件，經檢察官提起公訴（98
年度毒偵緝字第359 號、98年度毒偵字第5914號），被告於本院
準備程序進行中，為有罪之陳述，經本院合議庭裁定由受命法官
獨任改依簡式審判程序審理，並判決如下：
    主  文
甲○○施用第一級毒品，處有期徒刑捌月；又施用第一級毒品，
處有期徒刑捌月；又施用第二級毒品，處有期徒刑伍月。應執行
有期徒刑壹年陸月。
    事  實
一、甲○○前因施用毒品案件，經本院以民國91年度毒聲字第14
    25號裁定送觀察勒戒後，因無繼續施用毒品傾向，於91年4
    月17日釋放，並經臺灣高雄地方法院檢察署檢察官於91年3
    月29日以91年度毒偵字第1288號為不起訴處分確定。另因施
    用毒品案件，經本院以92年度毒聲字第1386號裁定送觀察勒
    戒後，認有繼續施用毒品之傾向，再經本院以92年度毒聲字
    第4116號裁定令入戒治處所施以強制戒治，於93年1 月9 日
    因法律修正報結出所，而未執行完畢。上開施用毒品犯行，
    經本院以93年度易字第696 號判決公訴不受理確定。復於93
    年間，因施用毒品犯行，經本院以93年度簡字第4059號判決
    判處有期徒刑4 月，上訴後，經本院以94年度簡上字第369
    號判決駁回上訴確定。猶不知戒絕毒癮，明知海洛因及甲基
    安非他命分別係毒品危害防制條例第2 條第2 項第1 款及第
    2 款所分別明定之第一級毒品及第二級毒品，不得持有、施
    用，（一) 復基於施用第一級毒品海洛因之犯意，於98年4
    月21日某時，在其斯時位於高雄縣大社鄉○○路225 號住處
    內，以將海洛因摻水後，置入針筒注射手臂血管之方式，施
    用第一級毒品海洛因1 次。嗣於同年月22日凌晨0 時15分許
    ，在高雄市○○區○○路135 巷口為警查獲，經得其同意採
    集尿液送驗，結果呈嗎啡陽性反應；（二）嗣於98年9 月3
    日下午2 時20分許，在其位於高雄市○○區○○路524 巷9
    號2 樓居所內，以前揭方式，施用第一級毒品海洛因1 次。
    （三）另基於施用第二級毒品甲基安非他命之犯意，於98年
    9 月2 日某時，在高雄市○○區○○路524 巷9 號2 樓居所
    內，以將甲基安非他命置於玻璃瓶內燒烤，待產生煙霧後，
    吸入煙霧之方式，施用甲基安非他命1 次。嗣於98年9 月4
    日下午6 時50分許，在高雄市○○區○○路上為警查獲，經
    得其同意採集尿液送驗，檢驗結果呈嗎啡及甲基安非他命陽
    性反應，而知上情。
二、案經高雄市政府警察局楠梓分局移送臺灣高雄地方法院檢察
    署檢察官偵查起訴。
    理  由
一、本件被告甲○○所犯係死刑、無期徒刑、最輕本刑為3 年以
    上有期徒刑以外之罪，其於準備程序中，就被訴事實為有罪
    之陳述，經本院告知簡式審判程序之旨，並聽取檢察官及被
    告之意見後，合議庭裁定由受命法官獨任進行簡式審判程序
    ，合先敘明。
二、上開事實，業據被告於警詢、偵訊、本院審理時坦承不諱（
    見毒偵緝359 卷第26頁、警二卷第2 頁、審訴4228號卷第28
    頁、4390號卷第25頁）。且經警2 次採集其尿液送高雄市立
    凱旋醫院檢驗結果，被告尿液分呈嗎啡及甲基安非他命陽性
    反應，有濫用藥物尿液檢體監管記錄表2 份、高雄市警察局
    楠梓分局後勁派出所毒品案姓名對照表、高雄市政府警察局
    楠梓分局偵辦毒品案件嫌疑人尿液採證代碼對照表、高雄市
    立凱旋醫院濫用藥物尿液檢驗報告2 份可稽（見警一卷第4
    、7 至8 頁、警二卷第5 至6 、9 頁）。爰審酌：（一) 氣
    相層析質譜儀（GC／MS）乃目前就藥物篩檢結果必須進一步
    確認時最常採用之確認方法，因此在良好的操作條件之下，
    以氣相層析質譜儀作藥物及其代謝物之定性及定量分析，幾
    乎不會有偽陽性反應產生，業經行政院國軍退除役官兵輔導
    委員會台北榮民總醫院於83年4 月7 日以（83）北總內字第
    03059 號函示明確。（二) 海洛因係嗎啡經化學合成之半人
    工合成品，毒性倍於嗎啡，其經吸食或施打入人體，經新陳
    代謝作用又分解成嗎啡，故海洛因在進入人體後，均以嗎啡
    型態排於尿液中，故於吸食或施打海洛因者尿液中，可檢出
    嗎啡陽性反應，業經憲兵司令部80年5 月7 日以（80）鑑驗
    字第1746號函示明確。（三) 而甲基安非他命經口服投與後
    約百分之70於24小時內自尿中排出，約百分之90於96小時內
    自尿中排出，且甲基安非他命成分之檢出與其投與方式、投
    與量、個人體質、採尿時間與檢測儀器之精密度等諸多方式
    有關，因此僅憑尿液中呈甲基安非他命陽性反應，並無法確
    實推算吸食時間距採集時間之長短，惟依上述資料推斷，最
    長不會超過4 日即96小時，亦經行政院衛生署藥物食品檢驗
    局81年2 月8 日81藥檢一字第001156號函示明確。從而，被
    告尿液經以氣相層析質譜儀鑑驗後，結果分呈嗎啡及甲基安
    非他命陽性反應，已如前述，是依前開函示意旨，被告自白
    核與事實相符。
三、按毒品危害防制條例於92年7 月9 日修正公布，自93年1 月
    9 日施行，其中第20條、第23條將施用毒品之刑事處遇程序
    ，區分為「初犯」及「5 年內再犯」、「5 年後再犯」。依
    其立法理由之說明：「初犯」，經觀察、勒戒或強制戒治後
    ，應為不起訴處分或不付審理之裁定；經觀察、勒戒或強制
    戒治執行完畢釋放後，「5 年內再犯」者，因其再犯率甚高
    ，原實施之觀察、勒戒及強制戒治既已無法收其實效，爰依
    法追訴或裁定交付審理。至於經觀察、勒戒或強制戒治執行
    完畢釋放後，「5 年後再犯」者，前所實施之觀察、勒戒或
    強制戒治已足以遮斷其施用毒品之毒癮，為期自新及協助其
    斷除毒癮，仍適用「初犯」規定，先經觀察、勒戒或強制戒
    治之程序。從而依修正後之規定，僅限於「初犯」及「5 年
    後再犯」二種情形，始應先經觀察、勒戒或強制戒治程序。
    倘被告於5 年內已再犯，經依法追訴處罰，縱其第3 次（或
    第3 次以上）再度施用毒品之時間，在初犯經觀察、勒戒或
    強制戒治執行完畢釋放5 年以後，已不合於「5 年後再犯」
    之規定，且因已於「5 年內再犯」，顯見其再犯率甚高，原
    實施觀察、勒戒或強制戒治，已無法收其實效，即應依該條
    例第10條處罰（最高法院95年5 月9 日95年度第7 次刑事庭
    會議決議參照）。查被告前因施用毒品案件，經本院以91年
    度毒聲字第1425號裁定送觀察勒戒後，因無繼續施用毒品傾
    向，於91年4 月17日釋放，並經臺灣高雄地方法院檢察署檢
    察官於91年3 月29日以91年度毒偵字第1288號為不起訴處分
    確定。另因施用毒品案件，經本院以92年度毒聲字第1386號
    裁定送觀察勒戒後，認有繼續施用毒品之傾向，再經本院以
    92年度毒聲字第4116號裁定令入戒治處所施以強制戒治，於
    93年1 月9 日因法律修正報結出所，而未執行完畢。上開施
    用毒品犯行，經本院以93年度易字第696 號判決公訴不受理
    確定。復於93年間，因施用第二級毒品犯行，經本院以93年
    度簡字第4059號判決判處有期徒刑4 月，上訴後，經本院以
    94年度簡上字第369 號判決駁回上訴確定之事實，有臺灣高
    等法院被告前案紀錄表在卷可憑。是被告雖係於上開觀察勒
    戒執行完畢釋放5 年後再犯本案3 罪，然其前次所犯本院93
    年度簡字第4059號施用毒品案件，係在上開觀察勒戒執行完
    畢後5 年內所為，而屬「5 年內再犯」之情形，依最高法院
    上開決議之意旨，被告本件施用海洛因2 罪及甲基安非他命
    1 罪之犯行，均應依法論科。從而，本案事證明確，被告犯
    行，堪予認定。
四、核被告所為，係犯毒品危害防制條例第10條第1 項之施用第
    一級毒品及同條例第10條第2 項之施用第二級毒品罪。被告
    持有第一級、第二級毒品之行為，均已為其後施用之高度行
    為所吸收，均不另論罪。被告所犯上開施用第一級毒品2 罪
    及施用第二級毒品1 罪，犯意各別、行為互殊，應分論併罰
    。爰審酌被告前經觀察勒戒、有期徒刑執行完畢，猶不思戒
    除毒癮，顯見其並無堅定戒癮之意志，惟念其行為尚未危害
    他人及其犯後能終坦承犯行，態度尚可等一切情狀，分別量
    處如主文所示之刑，並依刑法第51條第5 款之規定，定其應
    執行刑，以資警惕。
據上論斷，應依刑事訴訟法第273 條之1 第1 項、第299 條第1
項前段，毒品危害防制條例第10條第1 項、第2 項，刑法第11條
前段、第51條第5 款，判決如主文。
本案經檢察官乙○○到庭執行職務。
中    華    民    國    98    年    12    月    15    日
                    刑事第十庭  法  官  方錦源
以上正本證明與原本無異。
如不服本判決應於收受本判決後10日內向本院提出上訴書狀，並
應敘述具體理由，如未敘述上訴理由者，應於上訴期間屆滿後20
日內補提理由書狀於本院（均須按他造當事人之人數附繕本）「
切勿逕送上級法院」。
中    華    民    國    98    年    12    月    15    日
                                書記官  黃勤涵
附錄條文：
毒品危害防制條例第10條第1 項、第2 項：
施用第一級毒品者，處6 月以上5 年以下有期徒刑。
施用第二級毒品者，處3 年以下有期徒刑。


司法院資訊處製作；財團法人民間司法改革基金會備份。
